臺灣高雄地方法院民事裁定
110年度消債職聲免字第181號
聲　請　人　朱婷美（原名：朱采諭）
　　　　　　　　　　00000000000000000000000000000000000
00000000000000000000000000000000000000000000000000
代　理　人　張家榛律師
相對人即債　中國信託商業銀行股份有限公司
權人　　　　　　　　000000000000000000000000000000000000
0000000000000000000000000000000000000000000000000000000
法定代理人　利明献　00000000
　　　　　　　　　　000000000000000000000000
　　　　　　　　　　00000000000000000000000000000000000
相對人即債　聯邦商業銀行股份有限公司
權人　　　　　　　　000000000000000000000000000000000000
0000000000000000000000000000000000000000000000000000000
法定代理人　李憲章　00000000
代　理　人　陳俊嘉　00000000000000000000000000000000000
相對人即債　台新國際商業銀行股份有限公司
權人　　　　　　　　00000000000000000000000000000000000
0000000000000000000000000000000000000000000000000000000
法定代理人　尚瑞強　00000000
　　　　　　　　　　000000000000000000000000
　　　　　　　　　　000000000000000000000000000000000000
相對人即債　臺灣銀行股份有限公司
權人　　　　　　　　00000000000000000000000000000000000
法定代理人　許志文　00000000
代　理　人　劉明杰　000000000000000000000000000000000000
相對人即債　滙誠第二資產管理股份有限公司
權人　　　　　　　　000000000000000000000000000000000000
法定代理人　莊仲沼　00000000
　　　　　　　　　　000000000000000000000000
　　　　　　　　　　000000000000000000000000000000000000
相對人即債　國泰人壽保險股份有限公司
權人　　　　　　　　00000000000000000000000000000000000
法定代理人　劉上旗　00000000
　　　　　　　　　　000000000000000000000000
　　　　　　　　　　000000000000000000000000000000000000
相對人即債　新加坡商艾星國際有限公司台灣分公司
權人　　　　　　　　00000000000000000000000000000000000
法定代理人　曾慧雯　00000000
　　　　　　　　　　000000000000000000000000
　　　　　　　　　　000000000000000000000000000000000000
上列聲請人即債務人因消費者債務清理事件聲請免責，本院裁定
如下：
    主  文
聲請人即債務人朱婷美（原名：朱采諭）不予免責。
    理  由
一、本案基礎事實
　　查聲請人於民國109年11月11日聲請清算，經本院以109年度
    消債清字第294號裁定自110年2月8日開始清算程序，嗣因財
    產不敷清償相關債務及費用，本院乃於110年7月23日以110
    年度司執消債清字第32號裁定終結清算程序確定，而普通債
    權人未同意免責。
二、本件經本院裁定終結清算程序確定，依消費者債務清理條例
    第132條、第133條、第134條之規定，本院應就聲請人是否
    應予免責（即無前開條例第133條、第134條規定之要件）進
    行審理，茲說明如下：
　㈠消債條例第133條前段
　1.本院裁定開始清算程序後，聲請人之財產及所得
　　⑴聲請人的財產
　　　查聲請人名下無財產，亦未領取社會補助、津貼等情，有
      稅務電子閘門財產所得調件明細表、低收入戶/中低收入
      戶/中低老年人生活津貼管理/身障者生活補助/單親家庭
      子女生活教育補助表、勞動部勞工保險局函、勞動部勞動
      力發展署高屏澎東分署函、高雄市政府都市發展局函在卷
      可資認定（見院卷第9-16頁、第66頁、第70頁、第75頁）
      。
　　⑵聲請人之所得
　　　查聲請人自承擔任中國人壽保險股份有限公司從業人員，
      無底薪，以件計獎金，109年11月起至110年10月保險佣金
      收入總額新臺幣（下同）125157元（單月收入為10430元
      ），生活費不足額由子女資助，每月資助金額合計5000元
      等語(見院卷第120-121頁），是以自110年2月8日開始清
      算程序起至聲請人所提收入明細登載最後月份110年10月
      止，以月為單位計算，聲請人可支配所得總額為138870元
      （見院卷第124頁計算表）。
　2.本院裁定開始清算程序後，聲請人之支出
　　⑴依衛福部社會司公告110年度高雄市最低生活費為13341元
      ，依消債條例第64條之2第1項之規定，聲請人、受扶養者
      之最低生活費用應以前開高雄市每月最低生活費用金額1.
      2倍計算即16009元做為計算基準數額。又前開最低生活費
      已包含居住費用（所佔比例24.36%），扣除此部分費用後
      ，110年度之最低生活費為12109元。　
　　⑵聲請人最低生活費
　　　查聲請人主張其無庸支出房租、管理費等，此部分費用由
      配偶及子女分擔等語（見院卷第120頁反面）；又上開最
      低生活費用之標準已包含居住費用在內，依聲請人所述，
      顯然聲請人無庸支付房租，故應自前開扣除房租後之金額
      12109元為計算基準。因此自110年2月8日開始清算程序起
      至聲請人所提收入明細登載最後月份110年10月止，以月
      為單位計算，聲請人支出最低生活費總額為108981元（見
      院卷第124頁計算表）。
　3.本院裁定開始清算程序後，聲請人之所得餘額
　　依據上開證據，聲請人前開所得總額扣除個人最低生活費總
    額後，尚有餘額29889元（見院卷第124頁計算表）。
　㈡消債條例第133條後段
　　聲請人於聲請清算前2年期間，可處分所得總額每月15108元
    ，扣除個人必要生活費12109元後，尚有餘額2909元等情為
    聲請人所不爭執（見院卷第120頁），亦為本院109年度消債
    清字第294號裁定認定在案，則聲請人於聲請清算前2年期間
    所得餘額為69816元（計算式：2909×24=69816）；又普通債
    權人於清算程序中均未受償乙節，亦有110年度司執消債清
    字第32號裁定、債權表在卷可參（見院卷第2頁、司執消債
    清字卷第78-79頁）。可認聲請人於本院裁定開始清算程序
    後，其所得總額扣除個人最低生活費總額後仍有餘額，且普
    通債權人受分配總額（0元）低於聲請清算前2年期間之可處
    分所得餘額，應已符合消債條例第133條所規定不免責事由
    。
  ㈢消債條例第134條部分
　　查聲請人自聲請清算前2年即107年11月11日起迄今，並無出
    國紀錄乙節，有入出境查詢表在卷可參（見院卷第8頁）；
    又本院復查無聲請人有消債條例第134條所列其他各款應不
    免責事由，且債權人亦未提出聲請人有何符合消債條例第13
    4條各款所規定之事證供本院參酌，故應認聲請人並無消債
    條例第134條所定不免責事由之存在。
三、綜上所述，聲請人既有消債條例第133 條不應免責之事由，
    復未經普通債權人全體同意其免責，揆諸首揭規定，本件聲
    請人應不免責，爰裁定如主文。
四、另債務人因消債條例第133 條之情形，受不免責之裁定確定
    後，繼續清償達該條規定之數額，且各普通債權人受償額均
    達其應受分配額時，依消債條例第141 條之規定，債務人得
    再聲請法院裁定免責。又法院為不免責之裁定確定後，債務
    人繼續清償債務，而各普通債權人受償額均達其債權額之20
    % 以上者，依消債條例第142 條規定，可再行聲請法院裁定
    免責，附此敘明。
中　　華　　民　　國　 111　　年　　1 　　月　　7 　　日
              　　民事庭　　法　官　賴寶合
上為正本係照原本作成
如不服本裁定，應於裁定送達後10日內，以書狀向本院提出抗告
，並繳納抗告費新臺幣1千元
中　　華　　民　　國　 111　　年　　1 　　月　　7 　　日
  　                        書記官　胡美儀
附錄
一、債務人繼續清償得聲請法院裁定免責之規定：
　　消費者債務清理條例第141條
　　債務人因第 133 條之情形，受不免責之裁定確定後，繼續
　　清償達該條規定之數額，且各普通債權人受償額均達其應受
　　分配額時，得聲請法院裁定免責。　　
    消費者債務清理條例第142條
　　法院為不免責或撤銷免責之裁定確定後，債務人繼續清償債
　　務，而各普通債權人受償額均達其債權額之 20% 以上者，
　　法院得依債務人之聲請裁定免責。
二、債務人嗣後聲請裁定免責時，須繼續清償各普通債權之最低
    應受分配額。